【裁判字號】    98,訴,3691
【裁判日期】    990513
【裁判案由】    殺人未遂
【裁判全文】
臺灣板橋地方法院刑事判決              98年度訴字第3691號
公  訴  人  臺灣板橋地方法院檢察署檢察官
被      告  戊○○
指定辯護人  袁大蓉律師
被      告  丙○○
指定辯護人  謝新平律師
上列被告因殺人未遂案件，經檢察官提起公訴（98年度調偵字第
1181號），本院判決如下：
    主  文
戊○○共同犯傷害罪，處有期徒刑壹年陸月。
丙○○共同犯傷害罪，處有期徒刑貳年。
    事  實
一、戊○○於民國97年4 月19日凌晨1 時許，在位於臺北縣三重
    市○○路1 號「黃金歲月KTV 」包廂內為友人黃聖哲慶生時
    ，因點歌曲目與乙○○發生爭執，進而互嗆，乙○○打電話
    通知友人丁○○、甲○○、楊睿和到場，雙方又在該店1 樓
    門口爭吵，楊睿和即出手毆打戊○○（此部分未據告訴），
    戊○○心生氣憤遂打電話通知不詳姓名年籍之3 名成年男子
    到場，並打電話通知丙○○攜帶西瓜刀1 把至現場助陣，意
    欲報復教訓乙○○、丁○○等人。丙○○與另3 名成年男子
    於同日凌晨1 時35分許分乘機車到場，戊○○即指認現場乙○○、丁○○及楊睿和等為毆打渠之人，戊○○、丙○○及
    另3 名成年男子即共同基於傷害他人身體之犯意聯絡，衝向
    乙○○等人站立之位置，雙方相互鬥毆，丙○○手持西瓜刀
    順勢刺傷乙○○、丁○○之背部各1 刀，戊○○及另3 名成
    年男子徒手毆打乙○○、丁○○，致乙○○受有左側肩部及
    前臂撕裂傷之傷害，丁○○受有右肩肩峰開放性骨折之傷害
    ，丙○○等人見乙○○、丁○○已受刀傷，即停止互毆。嗣
    因KTV 店員見狀報警，戊○○、丙○○等人聞知警方將至，
    即分乘機車逃逸。
二、案經乙○○、丁○○訴由臺北縣政府警察局三重分局報請臺
    灣板橋地方法院檢察署檢察官偵查後起訴。
    理  由
壹、程序部分：
一、按被告以外之人於審判外之言詞或書面陳述，除法律有規定
    者外，不得作為證據。被告以外之人於偵查中向檢察官所為
    之陳述，除顯有不可信之情況者外，得為證據，刑事訴訟法
    第159 條第1 項、第159 條之1 第2 項分別定有明文。本件
    被告戊○○之辯護人雖辯稱證人黃聖哲於偵查時之證詞無證
    據能力，惟證人黃聖哲於偵查時所為之證述，業經其具結在
    卷，辯護人並未能舉出其證詞有何「顯有不可信之情況」，
    其於偵查時之證述自有證據能力。
二、至於其餘本院認定犯罪事實依據之各項文書證據之證據能力
    ，本件被告及辯護人於言詞辯論終結前，均未聲明異議，該
    等證據已經本院於審理時逐一提示予被告及辯護人表示意見
    ，本院審酌該等證據之取得過程並無瑕疵，與本案待證事實
    間復具有相當之關聯性，以之為本案證據並無不當，依刑事
    訴訟法第159 條之5 第2 項之規定，自得採為本件認定事實
    之基礎，併此敘明。
貳、實體部分：
一、上揭事實業據被告丙○○、戊○○於本院審理時坦承不諱（
    見本院99年4 月21日審判筆錄第44頁），核與證人即告訴人
    乙○○、丁○○、證人甲○○於本院審理時及證人黃聖哲於
    偵查時之證述情節大致相符，復有馬偕紀念醫院病患乙○○
    、丁○○診斷證明書各1 紙及現場監視器翻拍照片6 幀暨告
    訴人受傷照片10幀在卷可憑，上開補強證據，已足資擔保被
    告任意性自白之真實性，核與事實相合，堪以認定。被告戊○○之辯護人雖辯稱：戊○○並無預見丙○○會攜帶刀械到
    場，丙○○持刀傷人之行為已逾越戊○○之犯意聯絡範圍，
    不應令戊○○負責等語，惟核被告戊○○雖於本院審理時初
    辯稱：其未打電話通知丙○○帶刀前來云云，惟於本案辯論
    終結前，已坦認上揭傷害犯行不諱（見同上筆錄第44頁），
    是辯護人所辯與被告戊○○就事實所為自白情節不符，自應
    以被告供述之事實為準，所辯應係誤會。本件事證明確，被
    告犯行均堪認定，應依法論科。
二、核被告戊○○、丙○○所為，均係犯刑法第277 條第1 項之
    普通傷害罪。公訴意旨雖認被告2 人共同基於殺人之犯意聯
    絡，下手殺害乙○○、丁○○而不遂，均觸犯刑法第271 條
    第3 項、第1 項之殺人未遂罪。惟按刑法上殺人罪以行為人
    主觀上有戕害他人性命之決意為要件，必須行為人在主觀上
    有足致戕害他人性命之認識，並基於殺害他人性命之意思而
    實施殺害行為，始足該當，而刑法殺人罪與傷害罪之區別，
    應視加害人之犯意為斷，不能僅以被害人受傷處是否為致命
    部位及傷勢輕重如何遽為認定，自需參考行為人之動機、手
    段、使用之凶器、下手之輕重、致傷之結果及行為後之情狀
    等綜合觀察論斷。查本案被告戊○○與乙○○同為友人慶生
    ，在KTV 內僅因點歌曲目發生爭執，被告戊○○因遭乙○○
    等人毆打，遂心生氣憤意欲報復，惟彼此間初識並無深仇大
    恨，而被告丙○○於案發前並不認識乙○○等人，係應被告
    戊○○之邀到場助陣，亦無仇怨可能，衡情，被告戊○○先
    遭乙○○等人毆打，因不敵而糾集丙○○等人到場助勢，意
    圖教訓報復，並無殺害乙○○、丁○○之犯罪動機，復參酌
    告訴人乙○○雖受有左側肩部及前臂撕裂傷之傷害，告訴人
    丁○○雖受有右肩肩峰開放性骨折之傷害，惟均非人體要害
    之處，被告丙○○亦未刻意持尖銳器械或刀具逕朝被害人要
    害攻擊，且於告訴人2 人受傷無力反抗後，亦未再加傷害而
    停手，復審酌渠等得知KTV 店員報警後，即分乘機車逃逸，
    而本件亦查無其他積極證據證明被告於行為時有殺害被害人
    之犯意，依被告下手之客觀情況亦查無欲致告訴人2 人於死
    之行為，堪認被告應僅共同基於普通傷害之犯意而為本件犯
    行，公訴意旨認被告等人均係犯刑法第271 條第3 項、第1
    項之殺人未遂罪，均尚有未洽，惟其基本事實同一，本院自
    應予審理，並變更其起訴法條。被告戊○○、丙○○與另3
    名成年男子間，就本案傷害犯行，有犯意聯絡及行為分擔，
    均為共同正犯。爰審酌被告戊○○與告訴人因細故結怨，即
    聚眾對之傷害報復，而被告丙○○與告訴人本不相識，僅因
    年輕氣盛即持刀率爾傷害他人，而渠等犯後無心彌補所肇損
    害，迄未與告訴人達成和解，徒令告訴人身心痛苦，應予非
    難，復審酌各被告犯罪情節及參與程度，及各被告之犯罪動
    機、目的、手段、智識程度、告訴人受傷情形、犯後態度等
    一切情狀，分別量處如主文所示之刑，以資懲儆。末查，本
    案被告持用來攻擊告訴人之西瓜刀1 把，並未扣案，且已經
    被告丙○○於案發後丟棄滅失，業據被告丙○○於審理時供
    明在卷（見同上筆錄第31頁），爰不併宣告沒收，附此敘明
    。
據上論斷，應依刑事訴訟法第299 條第1 項前段、第300 條，刑
法第28條、第277 條第1 項，刑法施行法第1 條之1 ，判決如主
文。
本案經檢察官楊景舜到庭執行職務。
中    華    民    國    99    年    5     月    13    日
                  刑事第十六庭審判長法  官  王綽光
                                    法  官  洪珮婷
                                    法  官  陳正昇
以上正本證明與原本無異。
如不服本判決應於收受送達後10日內向本院提出上訴書狀，並應
敘述具體理由；其未敘述上訴理由者，應於上訴期間屆滿後20日
內向本院補提理由書（均須按他造當事人之人數附繕本）「切勿
逕送上級法院」
                                    書記官  林文達
中    華    民    國    99    年    5     月    13    日
附錄本案論罪科刑法條：
刑法第277條
傷害人之身體或健康者，處 3 年以下有期徒刑、拘役或 1 千元
以下罰金。
犯前項之罪因而致人於死者，處無期徒刑或 7 年以上有期徒刑；
致重傷者，處 3 年以上 10 年以下有期徒刑。

司法院資訊處製作；財團法人民間司法改革基金會備份。
